【裁判字號】    91,交易,339
【裁判日期】    920311
【裁判案由】    過失致死
【裁判全文】
臺灣臺北地方法院刑事判決                        九十一年度交易字第三三九號
    公  訴  人  臺灣臺北地方法院檢察署檢察官
    被      告  乙○
右列被告因業務過失致死案件，經檢察官提起公訴（九十一年度偵字第二三五八三號
），本院判決如左：
    主  文
乙○從事業務之人，因業務上之過失致人於死，處有期徒刑拾月，緩刑參年。
    事      實
一、乙○在戊○○於台北市○○路一一四號開設之廢紙回收廠打零工營生，其工作內
    容為駕駛堆高機或徒手搬運廢紙，至前開廢紙回收廠位於台北市○○路某址之倉
    庫放置，故駕駛堆高機乃乙○基於其打零工搬運廢紙業務之社會地位所繼續反覆
    執行，為順利完成其搬運廢紙之主要業務所附隨之輔助事務，其駕駛堆高機在道
    路上行駛，乃屬基於其社會生活上地位而反覆執行之事務，為從事駕駛業務之人
    ，惟其未曾考領任何駕駛執照。民國九十一年十月一日下午一時許，乙○駕駛其
    平日搬運廢紙所用之堆高機執行業務，本應注意駕駛該堆高機時，應注意車前狀
    況，隨時採取必要安全措施，而當時天候晴、日間有自然光線、路面無缺陷、無
    障礙物、視距良好，並無不能注意情事，被告竟在該堆高機上放置過多廢紙，致
    駕車視線受影響之情況下仍駕駛該堆高機上路，沿台北市○○路第二快車道由東
    向西行駛，行經台北市○○路一一八號前時，因視線受阻未能注意前方與其同向
    、拖行手推車違規進入快車道在該處行走之行人陳張寶珠動態，將陳張寶珠撞倒
    在地且碾壓過其右上肢及右胸，陳張寶珠因此受有血胸、右上肢及右胸骨折等傷
    害，經送醫急救後仍因傷重不治死亡。嗣經路人報警處理，乙○於警員前往處理
    時在場承認肇事接受裁判。
二、案經陳張寶珠之子丁○○訴由台北市政府警察局中正第二分局報請臺灣台北地方
    法院檢察署檢察官偵查起訴。
    理      由
一、右揭犯罪事實，業據被告乙○於警訊、偵查及審理中均供承不諱，並有道路交通
    事故調查報告表、交通事故談話紀錄表、內政部警政署刑事警察局九十一年十一
    月十五日刑醫字第○九一○二七五九七六號鑑驗書、現場路況及肇事堆高機之照
    片、交通部公路總局台北區監理所九十一年十二月十七日九一北監駕字第九一二
    八一五七號函等件附卷可稽；被告確以駕駛堆高機搬運廢紙為業務，並經證人戊
    ○○到庭證述明確。而被害人陳張寶珠係因本件交通事故傷重不治死亡，亦經臺
    灣臺北地方法院檢察署檢察官督同法醫師相驗無訛，有相驗屍體證明書、驗斷書
    、勘驗筆錄在卷足憑。按汽車駕駛執照為駕駛汽車之許可憑證，由駕駛人向公路
    監理機關申請登記，考驗及格後發給之；汽車行駛時，駕駛人應注意車前狀況，
    並隨時採取必要安全措施，道路交通安全規則第五十條第一項、第九十四條第三
    項定有明文，此為週知之交通安全法規，被告並無不知之理。依卷內道路交通事
    故調查報告表所載，事發當日天候晴、日間有自然光線、肇事路段路面無缺陷、
    無障礙物、視距良好，本無不能注意車前狀況情事，詎被告竟在所駕駛之堆高機
    上放置過多廢紙，阻擋住行車視線之情況下，猶無照駕駛該堆高機上路行駛，因
    未能察覺車行前方行人陳張寶珠之動態，致在快車道上撞及陳張寶珠而肇事，伊
    對本件事故之發生為有過失，至屬明確，台北市車輛行車事故鑑定委員會對本件
    事故之肇因，亦認被告具有未注意車前狀況及無照駕駛之疏失，有該會九十一年
    十一月十九日北鑑審字第○九一三○三三三七○○號鑑定意見書在卷可參。再者
    ，本件肇事地點在台北市○○路一一八號前第二快車道，此觀諸卷內照片所示事
    發後被害人陳張寶珠之血跡係位於該車道即明，查肇事路段旁設有供行人行走之
    紅磚道，有現場照片為證，被害人陳張寶珠未行走於紅磚道上，擅自進入快車道
    拖行手推車步行，顯已違反道路交通安全規則第一百三十三條「行人應在劃設之
    人行道行走」之規定，其對本件事故之發生，亦屬同有過失，應堪認定，前開台
    北市車輛行車事故鑑定委員會之鑑定意見書，認被害人陳張寶珠對本件事故無任
    何過失責任，為本院所不採，併予說明。另被告之過失犯行與被害人陳張寶珠之
    死亡結果間具相當因果關係。綜上，足認被告自白與事實相符，本件罪證明確，
    被告犯行洵堪認定。
二、被告為從事駕駛業務之人，因駕駛過失致陳張寶珠死亡，核其所為，係犯刑法第
    二百七十六條第二項業務過失致人於死罪（公訴人起訴時係認被告涉犯刑法第二
    百七十六條第一項過失致死罪，嗣經到庭實行公訴之檢察官於本院審理時當庭變
    更起訴法條為同法第二百七十六條第二項業務過失致死罪）。被告未曾考領任何
    駕駛執照，卻駕車肇事致被害人陳張寶珠死亡，依法應負刑事責任，應依道路交
    通管理處罰條例第八十六條第一項規定加重其刑。又被告於肇事後未行離去，並
    於警員到場處理時在場坦承肇事，業據處理本件事故之警員甲○○到庭證述明確
    ，為對於未發覺之罪自首而接受裁判，應依刑法第六十二條前段規定減輕其刑；
    另被告在快車道依規定駕車行駛，因行人陳張寶珠不依規定，擅自進入快車道，
    故而肇事致陳張寶珠死亡，依法應負刑事責任，應依道路交通管理處罰條例第八
    十六條第二項規定遞減輕其刑。被告所犯業務過失致死罪有上開刑之加重、減輕
    事由，應依法先加後減。爰審酌被告之智識程度、過失程度、犯後坦認犯行態度
    良好，且旋與被害人家屬達成和解，不推諉卸責等情狀，量處如主文所示之刑。
    再查被告前於五十八年間因業務過失致死案件，經判處有期徒刑四月確定，於五
    十九年四月二日發監執行，於執行完畢後，五年以內未受有期徒刑以上刑之宣告
    ，有台灣高等法院檢察署刑案紀錄簡覆表及嘉義地方法院檢察處被告索引表附卷
    可按，伊因一時疏失，致觸犯本件犯行，經此次教訓，當知所警惕，本院認前開
    對伊宣告之刑，以暫不執行為適當，爰併宣告緩刑三年，以啟自新。
據上論斷，依刑事訴訟法第二百九十九條第一項前段，道路交通管理處罰條例第八十
六條第一項、第二項，刑法第二百七十六條第二項、第七十四條第二款，罰金罰鍰提
高標準條例第一條前段，判決如主文。
本案經檢察官丙○○到庭執行職務
中      華      民      國      九十二      年     三     月    十一    日
                                      臺灣臺北地方法院交通法庭
                                          法  官  陳婷玉
右正本證明與原本無異。
如不服本判決，應於判決送達後十日內，向本院提出上訴狀。
                                          書記官  陳弘文
中      華      民      國      九十二      年     三     月    十七    日
附錄本案所犯法條全文
中華民國刑法第二百七十六條
 (過失致死罪)
因過失致人於死者，處二年以下有期徒刑、拘役或二千元以下罰金。
從事業務之人，因業務上之過失犯前項之罪者，處五年以下有期徒刑或拘
役，得併科三千元以下罰金。


司法院資訊處製作；財團法人民間司法改革基金會備份。
